最高法院刑事判決　　　　　　　　　　　　　　　八十七年度台上字第二○○八號
　　上　 訴　 人　台灣高等法院台中分院檢察署檢察官
　　上訴人即被告　林明賢
右上訴人等因被告違反槍砲彈藥刀械管制條例案件，不服台灣高等法院台中分院中華
民國八十六年十二月十日第二審判決（八十六年度上訴字第一七六九號，起訴案號：
台灣台中地方法院檢察署八十六年度偵字第一一○九四號），提起上訴，本院判決如
左：
    主  文
原判決撤銷，發回台灣高等法院台中分院。
    理  由
本件原判決認定上訴人即被告林明賢於民國八十五年十二月初某日，與綽號「阿安」
之已成年不詳姓名男子基於共同之犯意聯絡，二人未經許可，一起於台中市○○○○
路樹下，藏放可發射子彈具有殺傷力之德製八ＭＭ半自動金屬模型槍一支、美國Ｓ‧
Ｗ‧Ｄ廠製Ｍ－１１型九ＭＭ衝鋒槍一支，及具有殺傷力之子彈六顆，而無故持有之
。嗣於八十六年四月二十三日上午十一時二十分許，於有偵查犯罪職權之機關尚未發
覺其未經許可無故持有前揭槍彈前，即主動向台中市警察局警員表明其未經許可無故
持有上開槍彈之行為，自首而受裁判，並報繳前揭槍枝、子彈，由被告引導警方至台
中市○○○○路旁樹下取出前開德製八ＭＭ半自動金屬模型槍一支、美國Ｓ‧Ｗ‧Ｄ
廠製Ｍ－１１型九ＭＭ衝鋒槍一支，及具有殺傷力之子彈六顆（其中三顆於送鑑定時
業經拆解）等情。因而撤銷第一審判決，改判論處被告共同未經許可，無故持有衝鋒
槍罪刑，固非無見。
惟查：(一)、有罪判決書所記載之犯罪事實，為論罪科刑適用法律之基礎，故凡於適用
法令有關之重要事項，必須詳加認定，明確記載，始足為適用法令之依據。又修正前
槍彈藥刀械管制條例第九條之一第三項之「改造模型槍」，係指由產製槍械之廠商
製造之不具發射功能制式槍枝模型，經加工改造、改裝、加裝而具有發射功能及殺傷
力之槍枝。如改造之槍枝非「模型槍」，自不成立該條之罪。原判決認被告持有德製
八ＭＭ半自動金屬模型槍，成立上開未經許可，無故持有改造模型槍罪。但原判決對
於被告持有之該槍枝是否及由何合法廠商製造之模型槍加以改造，並未詳加認定，明
確記載於事實欄，致事實有欠明瞭，本院無從為其適用法律當否之判斷，已有未合。
(二)、行為後法律有變更者，適用裁判時之法律；但裁判前之法律有利於行為人者，適
用最有利於行為人之法律。保安處分適用裁判時之法律。刑法第二條第一項、第二項
定有明文。依上開規定，因保安處分非刑罰，即使比較新舊法條輕重結果，適用舊法
論科，仍得適用新法宣告保安處分。原判決認定被告自八十五年十二月初某日起未經
許可無故持有衝鋒槍、改造模型槍及子彈，於八十六年四月二十三日向警方自首等情
。然查被告行為後，槍砲彈藥刀械管制條例已於八十六年十一月二十四日修正公布，
同年月二十六日生效施行，有關未經許可持有衝鋒槍、改造模型槍、子彈罪之處罰，
除於新修正公布之該條例第七條第四項、第十條第四項、第十二條第四項加重其刑度
外，復於第十九條規定，犯第七條、第八條、第十條、第十一條、第十二條第一項至
第三項、第十三條第一項至第三項之罪，經判處有期徒刑者，應於刑之執行完畢或赦
免後，令入勞動場所強制工作，其期間為三年。乃原審比較新舊法，適用修正前之舊
法第七條第四項等相關法條，量處被告有期徒刑一年六月，但未依修正後之新法第十
九條之規定宣告保安處分，揆之上開說明，其適用法則，自有可議。上訴意旨指摘原
判決違背法令，尚非全無理由，應認有撤銷發回更審之原因。
據上論結，應依刑事訴訟法第三百九十七條、第四百零一條，判決如主文。
中      華      民      國    八十七    年      六      月     十一     日
                              最高法院刑事第七庭
                                  審判長法官  董  明  霈
                                        法官  丁  錦  清
                                        法官  賴  忠  星
                                        法官  林  茂  雄
                                        法官  王  居  財
      右正本證明與原本無異
                                              書  記  官
中      華      民      國    八十七    年      六      月     十五     日
